【裁判字號】    89,訴緝,157
【裁判日期】    900417
【裁判案由】    毒品危害防制條例等
【裁判全文】
臺灣高雄地方法院刑事判決                        八十九年度訴緝字第一五七號
    公  訴  人  臺灣高雄地方法院檢察署檢察官
    被      告  乙○○
右列被告因毒品危害防制條例等案件，經檢察官提起公訴（八十八年度偵字第四四二
九號、偵緝字第三五一號），及移送併案審理（八十九年度毒偵字第四○七四號）本
院判決如左：
    主  文
乙○○連續施用第一級毒品，累犯，處有期徒刑壹年，如附表所示編號一、三、五、
六之毒品及含有海洛因殘渣之針筒壹支均沒收銷燬之，扣案之吸管壹支沒收之。又連
續施用第二級毒品，累犯，處有期徒刑伍月。如附表所示編號二、四、七之毒品均沒
收銷燬之，扣案之吸管壹支沒收之。應執行有期徒刑壹年肆月，且於刑之執行完畢或
免後，令入勞動場所強制工作壹年，並以保護管束代之。如附表所示之毒品及含有海
洛因殘渣之針筒壹支均沒收銷燬之。
被訴過失傷害部分，公訴不受理。
    事  實
一、乙○○有施用毒品之犯罪習慣，前曾於民國八十四年間，因違反麻醉藥品管理條
    例案件，經台灣桃園地方法院於八十四年九月一日，以八十四年易字第三二九八
    號，判處有期徒刑四月，如易科罰金，以三百元折算一日，嗣於八十五年一月二
    十九日執行完畢。復於八十七年五月間至同年七月十日，因施用第一級毒品海洛
    因案件，台灣高雄地方法院於八十七年七月十三日，以八十七年度毒聲字第九九
    七號裁定經送觀察、勒戒後，認無繼續施用毒品之傾向，由台灣高雄地方法院地
    檢署檢察官於八十七年七月二十四日，以八十七年度毒偵字第一五九六三號不起
    訴處分確定在案。乙○○猶不思悛悔，竟基於施用毒品之概括犯意，於八十七年
    八月八日二十一時許，先在所租用之ＪＪ—二○八一號自小客車內分別施用第一
    級毒品海洛因，及第二級毒品安非他命後，即駕駛至高雄縣梓官鄉○○○路，因
    施用毒品後致精神恍惚，又疏未注意車前狀況，而分別撞及路旁牽機車行走之丙○○與甲○○二人，乙○○見狀，即駕車逃離現場，逃進赤崁南路二十三巷內，
    遭現場民眾攔下，乙○○仍趁亂中逃逸（過失傷害部份，業據撤回告訴），嗣經
    員警到場處理，並扣得乙○○所有之毒品海洛因一包（淨重零點五七公克、包裝
    重零點一八公克）、安非他命一小包（驗前毛重零點二八公克、驗後毛重零點二
    五公克），嗣於八十八年二月六日，經高雄縣警察局岡山分局，在高雄縣梓官鄉
    ○○路惠民巷慈源禪寺前盤查時，當場在乙○○所駕駛之ＡＪ—二六八五號自小
    客車內扣得毒品海洛因（驗前毛重三點三六公克、驗後毛重三點三公克）、安非
    他命一包（驗前毛重十點七六公克、驗後毛重十點七一公克）及夾鏈袋二十三個
    （未含毒品殘渣），與吸管及針筒各一支等施用毒品之物，而緝獲乙○○，並於
    聲請觀察勒戒時，在本院法警室再從乙○○身上查獲海洛因一小袋（淨重零點零
    三公克、包裝重零點一六公克），而經本院於八十八年二月八日，以八十八年毒
    聲字第一○五一號裁定送觀察、勒戒後，認有繼續施用毒品之傾向，而本院於八
    十八年三月四日，以八十八年毒聲字第一八六三號為戒治處分之裁定，嗣於八十
    八年十月十六日本院復因臺灣高雄地方法院檢察署檢察官之聲請，認其強制戒治
    已屆滿三月，其成效經評定為合格，無繼續戒治之必要，以八十八年毒聲字第七
    六六七號裁定停止戒治，並宣告所餘期間付保護管束，乙○○於保護管束期間之
    八十九年六月六日，仍基於前開施用毒品之概括犯意，在桃園縣八德市○○路三
    四二巷七十六弄八號之住處施用第一級毒品海洛因與第二級毒品安非他命，於八
    十九年六月七日二十一時三十二分許，經員警在高雄市○○區○○路與學專路口
    ，因行跡可疑，而進行查詢，並扣得第一級毒品海洛因二包（合計淨重三點一三
    公克、包裝重零點四一公克、純度百分之六三點八二、純質淨重二公克），及第
    二級毒品安非他命二包（其中一包：驗前毛重零點四二公克、驗後毛重零點三八
    公克，另一包：驗前毛重為三點三六公克、驗後毛重為三點三公克）。
二、案經被害人甲○○及丙○○訴請高雄縣警察岡山分局報請臺灣高雄地方法院檢察
    署檢察官偵查起訴；暨經高雄市政府警察局報請台灣高雄地方法院檢察署檢察官
    函請併案審理。
    理  由
壹、有罪部分︰
  一、右揭事實，業據被告乙○○於警、偵訊，及本院審理時坦承不諱，核與證人即
      與被告同時乘座於ＪＪ—二一八○號自小客車車內之友人蔡清文與曾智凱，分
      別在警、偵訊中證稱︰扣案之毒品係被告所有，且被告於車內有施用第一級毒
      品海洛因等語明確，與證人即於八十七年八月八日查獲被告所駕駛之車內置有
      毒品之員警鄭宏榮亦在庭陳述詳實，且被告分別於前揭為警查獲時所採集之尿
      液，經送高雄市政府衛生局及高雄縣衛生局檢驗結果，甲基安非他命與嗎啡均
      呈陽性反應，此有該局煙毒尿液檢驗成績書二紙附卷足憑，並有第一級毒品海
      洛因及第二級毒品安非他命扣案足佐，又前開扣案之白色粉末分別送檢驗結果
      ，確係毒品安非他命及海洛因，有法務部調查局鑑定通知書三紙（分別為八十
      七年八月八日第五六九號、八十八年四月十九日編號︰000000000號
      及八十九年六月八日第四三五八號），法務部調查局以（九十）陸（一）字第
      九００一二七四號函一紙及高雄醫學院附設中和紀念醫院檢驗報告單四紙（編
      號︰Ｂ0000000號、九００三－一號、九００三－二號、九００三－三
      號及九００三－三四號）附卷可稽，足徵告自白與事實相符，堪予採信。又被
      告前因施用毒品案件，經臺灣高雄地方法院於八十七年七月十三日裁定送觀察
      、勒戒後，認無繼續施用毒品之傾向，由臺灣高雄地方法院檢察署檢察官於八
      十七年七月二十四日，以八十七年度偵字第一五九六三號為不起訴處分確定後
      ，又於五年內再犯毒品危害防制條例第十條之罪，經本院於八十八年二月八日
      ，以八十八年毒聲字第一○五一號裁定送觀察、勒戒，並認有繼續施用毒品傾
      向，再經本院於八十八年三月四日，以八十八年毒聲字第一八六三裁定令入戒
      治處所施以強制戒治，嗣又於八十八年十月十六日經本院以八十八年度毒聲字
      第七六六七號裁定停止戒治，並宣告所餘期間付保護管束等節，有本院被告院
      內索引卡紀錄表、臺灣高等法院被告全國前案紀錄表、臺灣高等法院檢察署刑
      案紀錄檢覆表各一分，及台灣高雄地方法院檢察署檢察官八十七年度偵字第一
      五九六三號不起訴處分書一紙在卷可憑，本件事證已臻明確，被告犯行洵堪認
      定。
  二、按施用毒品經觀察勒戒後，無繼續施用毒品傾向者，檢察官為不起訴處分後，
      五年內再施用毒品，經觀察勒戒，認有繼續施用毒品傾向者，應進入訴訟程序
      審理，毒品危害防制條例第二十條第三項定有明文，本件被告因涉嫌施用毒品
      案件，經送觀察、勒戒後，認無繼續施用毒品之傾向，由台灣高雄地方法院檢
      察署檢察官以八十七年度毒偵字第九九七號不起訴處分確定，有該案件不起訴
      處分書一份附卷足憑，本次被告再度分別施用第一級毒品海洛因，及第二級毒
      品安非他命為二犯，經本院裁定觀察勒戒後認有繼續施用毒品之傾向，此有台
      灣高雄看守所附設勒戒所於八十八年二月二十二日，以高所正勒戒字第八三二
      號函暨檢附之「有無繼續施用用毒品傾向證明書」一紙在卷可稽，是被告所為
      符合上開規定。故被告所為，分別係犯毒品危害防制條例第十條第一項及第二
      項之施用第一級毒品與第二級毒品罪。被告所犯前開二罪間，顯屬個別之犯意
      ，並無何概括犯意之關係，且罪名不同，應分論並罰之，公訴人認係基於概括
      犯意為之連續犯，尚有未洽，附此說明。而被告持有第一級及第二級毒品復施
      用之，其持有之低度行為為施用之高度行為所吸收，不另論罪。至於台灣高雄
      地方法院檢察署移送併辦之部分（八十九年毒偵字第四○七四號），即被告於
      八十八年十月十六日停止戒治附保護管束後，竟於保護管束期間之八十九年六
      月七日施用毒品之犯行部分，被告顯係基於概括之犯意為之，為連續犯，屬裁
      判上之一罪，雖未經起訴，惟有一部起訴之效力及於全部，故本院對之自得併
      為審究，併予敘明。被告數次分別施用毒品海洛因與安非他命之犯行，時間緊
      接、犯罪構成要件相同，顯係基於概括犯意反覆為之，應依連續犯規定論以一
罪，並依法加重其刑。又被告有事實欄所載之犯罪科刑及執行情形，此為被告
      所供承，復有台灣高等法院被告全國前案記錄表可按，其受有期徒刑之執行完
      畢，五年以內再犯有期徒刑以上之罪，為累犯，應依法遞予加重其刑。爰審酌
      ︰
  （一）被告國中畢業之智識程度，施用毒品危害國民健康，且被告已有施用毒品前
        科仍屢次施用，及所生之危害及犯罪後坦承犯行態度尚稱良好等一切情狀，
        量處如主文所示之刑。
  （二）並查，據醫學研究所顯示，施用海洛因之副作用：因其具有成癮性 (包括耐
        藥性及依藥性)，其副作用會產生有呼吸抑制、噁心、嘔吐、眩暈、精神恍
        忽、焦慮、搔癢、蕁麻疹、便秘、膽管痙攣、尿意猶豫或尿液滯留、血壓降
        低等症狀，部分病人另會產生膽妄、失去方位感、運動不協調、失去性慾或
        性能力等現象，在臨床上醫學上，成癮者或企圖自殺者服用過量，該化合物
        會造成急性中毒現象，甚或死亡，造成中毒或至死的劑量因人而異，常期濫
        用該化合物之結果，會產生強烈的耐藥性、依藥性（包括生理及心理）及禁
        斷症狀，尤其對心身影響甚強，醫療上已禁止使用；而安非他命則屬中樞神
     經興奮劑，亦具有輕微之成癮性，服用後會產生依賴性、耐藥性，並引起不
        安、頭昏、亢進性反應、失眠、焦慮、譫妄、慢性中毒、精神障礙、類似精
        神分裂症之錯覺、幻覺、妄想及伴有行動與性格異常等副作用，其劑量增大
        時，甚或會導致死亡；而其慣用者，由於精神錯亂，更具有暴力攻擊及反社
        會行為傾向，施用二者情況均極為嚴重，而被告所犯者係藥物濫用之犯罪類
        型，立法本質上屬於抵觸國家醫藥衛生政策之法定犯，且其立法目的，係為
        維護國民身心健康為宗旨，就其行為背景而言，則係出於行為人適應社會不
        良之慢性自殘行為，除另有強化一般預防功能之特殊事由，在處遇手段之選
        擇上，應先考量如何改善並激發被告接受矯正與戒除之意志，實不宜與其他
        積極危害公眾或他人之自然犯為相同之處遇，致使矯正上所衍生之困難，並
        據前開被告之前案紀錄表所載，被告自八十一年間起即屢因施用毒品，致違
        反麻醉藥品管理條例與嗣後修正公佈施行的毒品危害防制條例，且經罪刑宣
        告與執行後，仍不知積極悔改戒除施用毒品之惡習，且被告是海洛因與安非
        他命二種類型毒品併同施用，且一再犯類型相同之本案，而本院於調查時，
        當庭訊之為何無法戒除毒癮，被告竟無言以對，足認被告深陷毒癮無法自拔
        ，顯有施用毒品之犯罪習慣，故除宣示主刑外，仍須另藉保安處分之措施加
        強他律矯治之必要，併命於刑之執行完畢或赦免後令入勞動場所強制工作一
        年，但斟酌被告所犯情節尚止於自損生命與身體健康，未達積極侵害他人權
        益，或嚴重破壞社會秩序之程度，故認所宣告強制工作處分以暫不執行為適
        當，並以保護管束代之，以觀後效，並啟自新。
  三、扣案如附表所示之物，如前所述業經鑑驗明確為第一級毒品海洛因與第二級毒
      品安非他命無誤，及被告用以施打之針筒一支亦含有第一級毒品海洛因之殘渣
      應依毒品危害防制條第十八條第一項前段規定，不問屬於犯人與否，由本院諭
      知沒收銷燬之。另扣案之吸食器吸管一支，為被告所有並供犯罪所用之物，爰
      依刑法第三十八條第一項第二款規定諭知沒收之宣告。至於扣案之夾鏈袋二十
      三個，雖警於八十八年二月五日，於被告所駕駛之自小客車內所查獲，惟被告
      於本院調查時，陳稱非伊所有，且經送驗後並無殘餘任何毒品反應，此有高雄
      醫學院附設中和紀念醫院於八十八年八月三十一日，以Ｂ0000000號之
      檢驗報告之檢驗報告單一紙附卷足憑，爰不另為沒收之諭知，附此說明。
貳、不受理部分︰
  一、公訴意旨另以︰被告乙○○於八十七年八月八日二十一時許，駕駛ＪＪ—二○
      八一號自小客車，沿高雄縣梓官鄉○○○路二十三巷內由西往東方向行駛，本
      應注意並能注意車前狀況，及隨時採去必要之安全措施，卻未注意，致撞及由
      甲○○騎乘之ＷＣＳ—二六○號輕型機車，及丙○○所騎乘之ＷＥＥ—七七九
      號輕型機車，甲○○因之受有右上臂擦傷之傷害，丙○○則受有左膝、雙足踝
      挫擦傷之傷害，因認被告涉犯刑法第二百八十四條第一項前段過失傷害罪嫌。
  二、按告訴乃論之罪，告訴人於第一審辯論終結前得撤回其告訴，又告訴經撤回者
      ，應諭知不受理之判決，刑事訴訟法第二百三十八條第一項及第三百零三條第
      三款定有明文。
  三、經查，本件告訴人甲○○及丙○○告訴被告過失傷害案件，起訴書認係犯刑法
      第二百八十四條第一項前段過失傷害罪，依同法第二百八十七條之規定，須告
      訴乃論。茲據告訴人二人分別於九十年二月十二日及十四日具狀撤回其告訴，
      依照上開說明，本件爰不經言詞辯論，逕為諭知不受理之判決。第五十一條
據上論斷，應依刑事訴訟法第二百九十九條第一項前段、第三百零三條第三款，第三
百零七條，毒品危害防制條例第十條第一項、第二項、第十八條第一項，刑法第十一
條前段、第五十六條、第五十一條第五款、第四十七條、第三十八條第一項第二款、
第九十條、第九十二條，罰金罰鍰提高標準條例第一條前段判決如主文。
中      華      民      國    九十      年      四      月     十七     日
                        臺灣高雄地方法院刑事第四庭
                              法  官   程克琳
右正本證明與原本無異。
如不服本判決，應於判決送達後十日內，向本院提出上訴狀。
                              書記官    梁瑜玲
中    華    民    國      九十      年      四      月      十八      日
【附錄本案論罪科刑法條】
毒品危害防制條例第十條︰
施用第一級毒品者，處六月以上五年以下有期徒刑。
施用第二級毒品者，處三年以下有期徒刑。
【附表】
┌───┬─────┬─────────────────────────┐
│編 號 │名    稱  │  數     量      │
├───┼─────┼─────────────────────────┤
│ １   │ 海洛因   │  淨重零點五七公克、（包裝重零點一八公克）        │
├───┼─────┼─────────────────────────┤
│ ２   │ 安非他命 │  驗前毛重零點二八公克、驗後毛重零點二五公克。    │
├───┼─────┼─────────────────────────┤
│ ３   │ 海洛因   │  （一包）淨重零點零三公克（包裝重零點一六公克）  │
├───┼─────┼─────────────────────────┤
│ ４   │ 安非他命 │  （晶體）驗前毛重十點七六公克、驗後毛重十點七一  │
│      │          │  公克                                            │
├───┼─────┼─────────────────────────┤
│ ５   │ 海洛因   │  （一包）淨重二點七七公克（包裝重一點五二公克），│
│      │          │  純度百分之十二點一六、純質淨重零點三四公克。    │
├───┼─────┼─────────────────────────┤
│ ６   │ 海洛因   │  （二包）合計淨重三點一三公克（包裝重零點四一公  │
│      │          │  克）純度六三﹒八二％、純度淨重二公克            │
├───┼─────┼─────────────────────────┤
│ ７   │ 安非他命 │  （二包）其中一包驗前毛重零點四二公克、驗後毛重零│
│      │          │  點八公克；另一包驗前毛重三點三六公克、驗後毛重三│
│      │          │  點三公克。                                      │
└───┴─────┴─────────────────────────┘


司法院資訊處製作；財團法人民間司法改革基金會備份。
